【裁判字號】    98,交訴,92
【裁判日期】    981231
【裁判案由】    公共危險等
【裁判全文】
臺灣高雄地方法院刑事判決              98年度交訴字第92號
公  訴  人  臺灣高雄地方法院檢察署檢察官
被      告  丙○○
上列被告因公共危險等案件，經檢察官提起公訴（98年度偵字
第26089號），本院判決如下：
    主  文
丙○○犯過失傷害罪，處有期徒刑肆月；又犯肇事致人傷害逃逸
罪，累犯，處有期徒刑捌月。應執行有期徒刑拾月。
    事  實
一、丙○○前於民國97年間因違反家庭暴力防治法案件，經臺灣
    高雄地方法院97年度審簡字第6528號判處有期徒刑3 月，於
    98年6 月30日易科罰金執行完畢。仍不思悔悟，於98年8 月
    9 日16時許，騎乘車牌號碼673- BDM號重型機車，沿高雄縣
    大寮鄉○○○路由南向北方向行駛，於同日16時20分許，行
    經該路段82號前，本應注意汽車駕駛人欲右轉彎時，應顯示
    右轉彎之燈號且注意後方有無來車，而依當時情形並無不能
    注意之情事，適有同向之丁○○騎乘車牌號碼N5Q-203 號重
    型機車後方搭載乙○○行經該處並騎在丙○○上開機車之右
    側，丙○○欲超車右轉時竟疏未注意，其所騎機車右後側擦
    撞到丁○○上開機車前車頭，而致丁○○、乙○○人車倒地
    ，丁○○受有上唇開放性傷口、左膝及左足挫裂傷，乙○○
    則受有頭面部擦挫傷、上下唇撕裂傷、擦傷併腫脹及兩顆牙
    齒斷裂之傷害。丙○○明知車禍肇事致人受傷，且經丁○○
    大聲呼叫，竟未下車為緊急或必要之救護，竟另出於肇事逃
    逸之故意，急速騎乘前揭機車離開現場逃逸，嗣因民眾記下
    肇事車輛之車牌號碼，由警循線查獲。
二、案經丁○○、乙○○訴由高雄縣政府警察局林園分局報請臺
    灣高雄地方法院檢察署檢察官偵查起訴。
    理  由
壹、程序方面
    按被告以外之人於審判外之言詞或書面陳述，除法律有規定
    者外，不得作為證據，刑事訴訟法第159 條第1 項定有明文
    。又被告以外之人於審判外之陳述，雖不符前4 條之規定，
    而經當事人於審判程序同意作為證據，法院審酌該言詞陳述
    或書面陳述作成時之情況，認為適當者，亦得為證據，刑事
    訴訟法第159 條之5 第1 項亦定有明文。本院用以認定本案
    事實所憑之被告以外之人於審判外之言詞或書面陳述，檢察
    官及被告於審判程序中均未曾聲明異議，並同意將之作為證
    據（本院交訴卷第22-23 頁），本院復審酌該等言詞或書面
    陳述作成時之情況均屬正常，且與本案相關之待證事實具有
    關連性，認適當作為證據，依前開之規定，認上開陳述均具
    有證據能力，合先敘明。
貳、實體方面
一、訊據被告丙○○固坦承於上開時、地騎乘騎乘車牌號碼673-
    BDM 號重型機車行經上開事故現場之事實不諱，惟矢口否認
    有何過失傷害及肇事逃逸犯行，辯稱：我沒有撞到告訴人，
    當時我有感覺到後面的車子倒了，我有回頭看，不知是誰撞
    的，我認為是他自己跌倒的，不關我的事情，就騎車走了等
    語。
二、經查：
(一)、證人即被害人丁○○到庭證稱：當天跟我擦撞的是在庭的被
    告，他撞到我的時候，我跌倒的時候我還有起來，他還有回
    頭看，容貌我雖然沒有看清楚，但體型真的很像他。我在騎
    的時候，他在我的左手邊，我的速度約三十左右，被告要右
    轉才擦撞到我的。提供給我車號的人，我不知道名字。那個
    人也是騎機車，他跟我講說他有騎車追被告的車子，他記下
    車號告訴我。（你在警詢陳述，有無需要補充或是更正？，
    提示警詢筆錄）被告丙○○他應該是從我左手邊騎乘，不是
    右手邊。其他沒有更正或補充。被告的車子是哪裡撞到我不
    知道，至於我的是車頭前面被擦到等語（本院交訴卷第20-2
    1 頁）。另證人即被害人乙○○雖稱：當天跟我們的機車擦
    撞的是否是在庭的被告，因我當時沒有看清楚。我不能確定
    。但當時是另外一輛車是從我們的左後方要超車，他好像是
    要往前或往右就撞到了等語（本院交訴卷第21頁）。復參以
    本件案發後係現場民眾記下肇事673- BDM號重型機車之車號
    ，警方循線查出該673- BDM號重型機車之車主為被告丙○○
    之子陳志恒，因而至陳志恒家中查訪時，被告丙○○向警坦
    承該車係伊所騎乘，況經本院當庭勘驗上開警詢錄音光碟結
    果，被告丙○○於警詢時確有承認：伊當時有聽到被害人的
    機車摔倒的聲音，伊有回頭查看，且伊在往前行駛約40-50
    公尺遠後，伊有再調頭將機車騎回現場查看，伊見對方已起
    身站立，並已牽起機車，因伊感覺身體不適，才沒有停車隨
    即車返家休息。又伊所騎之機車，確有與被害人丁○○之機
    車剛好去ㄏㄨㄟ′到（台語），是伊手和手ㄏㄨㄟ′到，是
    手去ㄏㄨㄟ′到對方鏡子的樣子等語明確，並無供述另有其
    他車輛與被害人碰觸之事實，況警察詢問與被告回答之語氣
    均平和，並無強暴、脅迫之情形，此有勘驗筆錄1 份在卷可
    供憑參（本院交訴卷第18-20 頁）。準此，被告丙○○確係
    上開肇事之機車騎士無疑。又被告明知所騎機車與被害人之
    機車發生擦撞，並知被害人人、車倒地，卻未留現場照顧被
    害人，亦未報警處理，反騎車離開現場，其有肇事後逃逸之
    行為，亦堪認定。
(二)、此外，並有高雄縣警察局處理交通事故記錄表、道路交通事
    故現場圖、道路交通事故調查報告表（一）（二）、高雄縣
    政府警察局交通局林園分隊車禍處理小組酒精濃度測定值表
    、瑞生醫院診斷證明書（丁○○）、瑞生醫院診斷證明書（
    乙○○）、國軍高雄總醫院附設民眾診療服務處診斷證明書
    （乙○○）、、高雄縣政府警察局舉發違反道路交通管理事
    件通知單、交通事故現場採證照片18張等附卷可供參照，足
    認，被告丙○○上開過失傷害及肇事後逃逸犯行，均堪認定
    ，自應依法論科。
三、核被告所為，係犯刑法第284 條第1 項之過失傷害罪及同法
    第185 條之4 肇事逃逸罪。被告以一過失行為，同時造成告
    訴人丁○○、乙○○受傷，而犯數罪名，為同種想像競合犯
    ，應依刑法第55條規定，從一重處斷。又被告所犯過失傷害
    、肇事逃逸2 罪間，因分屬過失、故意犯而各具不同犯意，
    且行為態樣殊異，自應分論併罰。被告前於97年間因違反家
    庭暴力防治法案件，經法院判處有期徒刑3 月，於98年6 月
    30日易科罰金執行完畢，有臺灣高等法院被告前案紀錄表在
    卷可稽，其於該徒刑執行完畢後，5 年以內故意再犯有期徒
    刑以上之肇事逃逸罪，為累犯，應依刑法第47條第1 項規定
    ，就肇事逃逸部分加重其刑。爰審酌被告前有業務過失傷害
    之前科（經台灣高等法院高雄分院95年度交上易字第4 號判
    刑9 月確定，已執行完畢。），仍不知謹慎駕車而肇事致人
    受傷，且被告已察覺擦撞告訴人機車，竟未進一步察看確認
    告訴人傷勢及協助救助，即逕行離去現場，事後復否認犯罪
    ，亦未賠償告訴人以求諒解，犯後態度不佳等一切情狀，分
    別量處如主文所示之刑，並定其應執行之刑，以示懲儆。
據上論斷，應依刑事訴訟法第299 條第1 項前段，刑法第185 條
之4 、第284 條第1 項、第47條第1 項、第51條第5 款、第55條
，判決如主文。
本案經檢察官甲○○到庭執行職務
中    華    民    國    98    年    12    月    31    日
                  交通法庭審判長  法  官  洪碩垣
                                  法  官  葉文博
                                  法  官  張  震
以上正本證明與原本無異。
如不服本判決應於收受送達後10日內向本院提出上訴書狀，並應
敘述具體理由；如未敘述上訴理由者，應於上訴期間屆滿後20日
內向本院補提理由書（均須按他造當事人之人數附繕本）「切勿
逕送上級法院」。
中    華    民    國    98    年    12    月    31    日
                                  書記官  鄒秀珍
附錄本案論罪科刑法條：
刑法第284 條第1 項
因過失傷害人者，處6 月以下有期徒刑、拘役或5 百元以下罰金
，致重傷者，處1 年以下有期徒刑、拘役或5 百元以下罰金。
刑法第185 條之4
駕駛動力交通工具肇事，致人死傷而逃逸者，處6 月以上5 年以
下有期徒刑。


司法院資訊處製作；財團法人民間司法改革基金會備份。
